最高法院刑事判決　　　　　　　　　　　　　　　九十三年度台上字第三九三二號
　　上　訴　人　台灣高等法院檢察署檢察官
　　上　訴　人
　　即　被　告　甲○○
　　選任辯護人　呂福元律師
右上訴人等因被告違反毒品危害防制條例案件，不服台灣高等法院中華民國九十年十
月二十三日第二審判決（八十八年度上訴字第四六三八號，起訴案號：台灣桃園地方
法院檢察署八十七年度偵字第一二六一四號），提起上訴，本院判決如左：
    主  文
原判決撤銷，發回台灣高等法院。
    理  由
本件原判決認定被告甲○○於民國八十七年八月十一日下午五時許近六時之間，在桃
園縣中壢市內壢靠火車站附近之某十字路口，以新台幣（下同）五萬元之價格，向綽
號「小勝」之不詳姓名男子販入第二級毒品安非他命四包（驗餘淨重七九．四二五七
公克），並攜返其桃園縣桃園市○○街十四號四樓住處。被告竟意圖將安非他命販售
予不特定人牟利，除持有上開之安非他命外，並備供秤毒品之磅秤一台、木杓一支及
塑膠袋九十九個，貯置待價而沽。嗣警方於同年月十八日下午四時五十分許至被告住
處查訪，被告即將上述安非他命四包、磅秤一台、木杓一支及塑膠袋九十九個，自其
住處四樓丟出窗外，並自四樓陽台沿三樓、二樓鐵窗爬下逃逸，而為警查獲，並扣得
前述安非他命四包、磅秤一台、木杓一支及塑膠袋九十九個等情。因而撤銷第一審判
決，改判論處被告意圖販賣而持有第二級毒品（累犯）罪刑，固非無見。
惟查：(一)、按科刑判決所認定之事實，與其所採用之證據不相適合，即屬證據上之理
由矛盾，其判決為當然違背法令。原判決採用被告在偵審之供述，認定被告於八十七
年八月十一日下午五時許近六時之間，在桃園縣中壢市內壢靠火車站附近之某十字路
口，以五萬元之價格，向綽號「小勝」者販入安非他命四包等情。惟卷查被告在警詢
時供稱：「（你三次購買安非他命情形為何？）第一次是我拿三萬七千元向『小勝』
購買……第二次由『小勝』約賣主在內壢一家妓女戶（地址不詳，但知道地方），賣
主才把安非他命拿出來，我把錢交給『小勝』，『小勝』把錢給賣主，『小勝』才又
把安非他命交給我，第三次『小勝』替我約好賣主，我因事所以未去交易」等語（見
八十七年度偵字第一二六一四號偵查卷第八頁反面、第九頁）。於第一審則供稱：「
（安非他命何來？）被捉到前大概一星期左右向人買的」、「（地點、時間？）約在
內壢靠近火車站附近之十字路口，下午大約五、六點，向『小勝』之人買安非他命」
、「（其他部分之安非他命何時買？）購買二兩安非他命之前一個月左右買的，也差
不多一兩，買三萬元，向『小勝』，約在桃市○○路、中山路口……也是下午五、六
點左右」、「（共向『小勝』買過幾次？）三、四次」等語（見第一審卷第二十六頁
正面及反面）。依被告所述，其向綽號「小勝」者販入安非他命之次數似不止一次，
且其購買之數量、金額及地點，亦與原判決所認定者未盡相符。原判決採用被告上開
供述，卻認定被告僅於八十七年八月十一日下午五時許近六時之間，在桃園縣中壢市
內壢靠火車站附近之某十字路口，向綽號「小勝」者一次販入五萬元之安非他命四包
。依上說明，難謂無證據上理由矛盾之違誤。究竟實情如何？此與被告犯罪事實之認
定有關，自有詳予調查明白之必要。原審未詳加究明，遽行判決，尚嫌調查未盡。(二)
、按判決不載理由或所載理由矛盾者，其判決為當然違背法令，刑事訴訟法第三百七
十九條第十四款定有明文。原判決理由一方面說明：「被告……向綽號「小勝」之男
子，以五萬元之價格販入安非他命四包之初，因無積極證據足資證明其販入之初即係
要販賣，尚難認其行為已符合販賣第二級毒品安非他命之要件」云云（見原判決第四
頁倒數第三行至第五頁第二行、第五頁倒數第五行至倒數第三行）。另一方面卻又說
明：「……被告於原審審理時復自承為警查獲之前，失業賦閒在家已近半年且無積蓄
，單靠父母接濟及女友徐美琴供養等語……於經濟窘迫之情況下，竟又籌措相較於其
財力而言可謂鉅資之五萬元，一次購入非屬生活必需之大量安非他命，復備供預備秤
毒品之磅秤一台、木杓一支、塑膠袋九十九個，自有意圖販賣毒品另覓財源以廣增挹
注生活費用之情事」云云（見原判決第三頁第九行至倒數第二行）。關於上訴人購買
上述毒品之目的，原判決理由說明，前後矛盾，依上規定，自屬違法。(三)、依原判決
理由之說明，其憑以推斷上訴人係於販入毒品以後始萌生販賣營利意圖之客觀情況，
其中關於「查獲之安非他命數量甚多，非被告平日施用所需」、「被告平日施用安非
他命之耗量不多，與一般成人所能承受之每日最高劑量○‧六公克差異不大」、「被
告自購入安非他命四包後，至被警查獲時，並未動用該四包安非他命」、「被告當時
失業且無積蓄，經濟能力不佳，竟籌措鉅資五萬元一次購入非屬生活必需之大量安非
他命」等情況，於上訴人販入安非他命之初即已存在，前後並無不同，何能據以推斷
上訴人原係非供販賣之目的而購入上述毒品，嗣於販入以後始萌生販賣營利之意圖，
而論以意圖販賣而持有第二級毒品罪？原判決前項理由之論斷顯有矛盾，且與論理法
則有違，自屬可議。(四)、查毒品危害防制條例第五條第二項之意圖販賣而持有第二級
毒品罪之法定本刑為五年以上有期徒刑，得併科新台幣五百萬元以下罰金。其有期徒
刑之最高刑為十五年，並非無期徒刑。乃原判決論處被告上開罪名，其理由竟謂被告
「受有期徒刑執行完畢後，五年內再犯有期徒刑以上之本罪，因法定刑無期徒刑部分
依法不得加重外，餘並加重其刑」云云（見原判決第五頁倒數第六行、第七行）。其
誤認被告所犯上開罪名之最重法定本刑為無期徒刑，而未依累犯之規定就該罪之法定
高度本刑加重其刑，自有判決不適用法則之違法。以上或為檢察官及被告上訴意旨所
指摘，或為本院得依職權調查之事項，應認原判決有撤銷發回之原因。至原判決不另
為無罪諭知部分，因與發回部分有審判不可分關係，應併予發回。
據上論結，應依刑事訴訟法第三百九十七條、第四百零一條，判決如主文。
中　　　華　　　民　　　國　　九十三　　年　　　七　　　月　　二十九　　日
                              最高法院刑事第六庭
                                  審判長法官  吳  雄  銘
                                        法官  池  啟  明
                                        法官  石  木  欽
                                        法官  郭  毓  洲
                                        法官  吳  三  龍
      右正本證明與原本無異
                                              書  記  官
中　　　華　　　民　　　國　　九十三　　年　　　八　　　月　　　三　　　日
                                                                        Ｋ
